【裁判字號】    89,訴,301
【裁判日期】    900329
【裁判案由】    綜合所得稅
【裁判全文】
臺北高等行政法院判決                              八十九年度訴字第三○一號
                              .
    原      告  甲○○
    訴訟代理人  丁○○（會計師）
    被      告  財政部台北市國稅局
    代  表  人  乙○○局  長.
    訴訟代理人  丙○○
右當事人間因綜合所得稅事件，原告不服行政院中華民國八十九年五月三十一日台八
十九訴字第一五七一七號再訴願決定，提起行政訴訟，本院判決如左：
    主  文
再訴願決定、訴願決定及原處分均撤銷。
訴訟費用由被告負擔。
    事  實
一、事實概要：原告為展碁國際股份有限公司（下稱展碁公司）之負責人，於該公司
    在民國八十六年三月七日至十二月三十一日間給付國外營利事業權利金所得時，
    為所得稅法第八十九條所稱之扣繳義務人，原未依行為時所得稅法第八十八條代
    扣稅款，嗣於未經檢舉及稽徵機關進行調查前，自動補行代扣稅款繳納完竣，並
    為申報。被告以原告雖已分別扣繳稅款新台幣（下同）五、二八二、八五九元，
    一、九七一、六三一元，五、四○○、八九八元，九三三、三二二元，一、九九
    四、四一八元，四、一二八、四九八元，三、四九七、三六○元及一二、八九三
    、四五四元，惟未依行為時所得稅法第九十二條規定，於代扣稅款之日起十日內
    向被告申報扣繳憑單，乃依同法第一百十四條第一項第二款規定，分別按扣繳稅
    額處百分之十罰鍰五二八、二八五元，一九七、一六三元，五四○、○八九元，
    九三、三三二元，一九九、四四一元，四一二、八四九元，三四九、七三六元及
    一、二八九、三四五元（詳如附表）。原告不服，一併申經復查結果，未獲變更
    ，提起訴願、再訴願，均遭決定駁回，遂併提起行政訴訟。
二、兩造聲明：
  (一)原告聲明：再訴願決定、訴願決定及原處分均撤銷。
  (二)被告聲明：駁回原告之訴。
三、兩造之爭點：
  (一)原告於給付國外營利事業權利金所得時，未依規定代扣稅款，惟於未經檢舉及稽
    徵機關進行調查前，已自動補行代扣稅款加計利息一併繳納，並於補行代扣稅款
    之日起十日內開具扣繳憑單為申報，是否仍屬未依所得稅法第九十二條第二項規
    定期限申報，而應依同法第一百十四條第二款規定處罰？
  (二)本件有無九十年一月三日修正公布之所得稅法第一百十四條第二款適用？
  (三)原告主張之理由：
    1.「非中華民國境內居住之個人或在中華民國境內無固定營業場所之營利事業，
      有第八十八條規定各類所得時，扣繳義務人應於『代扣稅款』之日起十日內向
      國庫繳清，並開具扣繳憑單，向該管稽徵機關申報核驗。」為所得稅法第九十
      二條第二項所明定。法條既明文規定應於『（實際）代扣稅款』之日起十日內
      向國庫繳清，而非應於『給付所得』之日起十日內向國庫繳清，故原告於八十
      六年支付國外營利事業權利金所得時，雖未依規定代扣稅款，但嗣後於「自動
      補行代扣稅款之日（不失為已依所得稅法扣繳稅款之日）起十日內」，已將所
      扣稅款向國庫繳清，並開具扣繳憑單，向被告申報核驗，依租稅法律主義及罪
      刑法定主義，原告並無違反所得稅法第一百十四條第一項第二款之情事，更不
      應裁罰。
    2.原告於給付國外權利金所得時，未依規定代扣繳稅款，即同時違反所得稅法第
      一百十四條第一項第一款未依規定扣繳稅款（重度漏稅罰）及所得稅法第一百
      十四條第一項第二款未依規定期限填報或填發扣繳憑單（違反作為義務之輕度
      行為罰，於本案已為重度漏稅罰所吸收）。原告因違反作為義務被處行為罰與
      因逃漏稅捐而被處漏稅罰之處罰均同為罰款，依司法院大法官議決釋字第五○
      三號解釋意旨，其處罰性質與種類並無不同，則從其一重處罰已足以達成行政
      目的時，即不得再就其他行為併予處罰，故本件應僅得依所得稅法第一百十四
      條第一項第一款未依規定扣繳稅款，處以逃漏稅捐之重度漏稅罰，而不得併罰
      原告未依規定期限填報或填發扣繳憑單之違反作為義務之輕度行為罰。
    3.另就法條編排體系觀之，所得稅法第一百十四條第一項第一款先行階段之重度
      漏稅行為之處罰（漏稅罰），顯已吸收同條項第二款後階段輕度未申報核驗行
      為之處罰（行為罰），而為「單純一罪」。原告原未依所得稅法第八十八條規
      定扣繳稅款，應按所得稅法第一百十四條第一項第一款裁處漏稅罰之「單純一
      罪」，既經稅捐稽徵法第四十八條之一予以一律免除，則其違反義（所得稅法
      第一百十四條第一項第一款）之狀態即已不復繼續存在，被告要無改依所得稅
      法第一百十四條第一項第二款裁罰之理。
    4.退步言之，所得稅法第一百十四條第二款已於九十年一月三日公布修正為：「
      扣繳義務人已依本法扣繳稅款，而未依第九十二條規定之期限按實填報或填發
      扣繳憑單者，除限期責令補報或填發外，應按扣繳稅額處百分之二十之罰鍰。
      但最高不得超過二萬二千五百元，最低不得少於一千五百元；逾期自動申報或
      填發者，減半處罰。經稽徵機關限期責令補報或填發扣繳憑單，扣繳義務人未
      依限按實補報或填發者，應按扣繳稅額處三倍之罰鍰。但最高不得超過四萬五
      千元，最低不得少於三千元。」本案既尚未裁罰確定，依「從新從優原則」，
      原告自得適用新修正之所得稅法第一百十四條第二款有關「逾期自動申報或填
      發者，減半處罰（即罰鍰最高不得超過新台幣一一、二五○元）」之規定。
    5.原告與國外廠商簽定軟體買賣代理合約，八十六年三月至十二月間先後逐次支
      付價款予該外國公司計十六次，已於未經檢舉及稽徵機關進行調查前，自動補
      行代扣稅款加計利息繳納，並開具扣繳憑單申報完竣，原告支付同一合約價款
      先後連續十六次之延遲申報行為，應依刑法連續犯規定以一罪論，並適用修正
      後之修正所得稅法第一百十四條第二款規定罰款計一一、二五○元，而非個別
      裁處罰款。
  (四)被告主張之理由：
    1.原告主張其未依規定代扣稅款，惟於稽徵機關調查前，已自動依稅捐稽徵法第
      四十八條之一及第四十九條規定補行代扣稅款加計利息一併繳納，並於補行代
      扣稅款之日起十日內開具扣繳憑單向被告申報核驗完竣，並未違反所得稅法第
      九十二條第二項規定，被告將單純一罪，誤為數罪，分別依所得稅法第一百十
      四條第一項第二款規定按扣繳稅額處百分之十罰鍰，顯有違誤云云。惟依行為
      時所得稅法第八十八條規定，原告應於給付時，依規定之扣繳率或扣繳辦法，
      扣取稅款，並依同法第九十二條規定繳納之，故行為時所得稅法第九十二條第
      二項規定之代扣稅款之日起十日內，係指應代扣稅款之日起十日內，原告補繳
      稅款之日及申報扣繳憑單之日皆不符該規定，所稱核不足採。本件係就未依限
      填報扣繳憑單行為之處罰，無稅捐稽徵法第四十八條之一規定之適用，且依現
      行法令，亦無免罰規定，故被告依行為時所得稅法第八十八條第一項第二款、
      第八十九條第一項第二款、第九十二條第二項、第一百十四條第二款規定及財
      政部七十七年十二月十九日台財稅第七七○三九二六八三號函釋，按扣繳稅額
      處以百分之十罰鍰即無不合。
    2.對原告主張依從優從新原則適用九十年一月三日公布修正之所得稅法第一百十
      四條第二款規定無意見。
    理  由
一、按「納稅義務人違反本法或稅法之規定，適用裁處時之法律，但裁處前之法律有
    利於納稅義務人者，適用最有利於納稅人之法律」，稅捐稽徵法第四十八條之三
    定有明文。而所謂之裁處，依修正理由說明，包括再訴願及行政訴訟之決定或判
    決，而上開從新從優原則之規定，於罰鍰金額或其他行政罰事項均有其適用。
二、次按「納稅義務人有左列各類所得者，應由扣繳義務人於給付時，依規定之扣繳
    率或扣繳辦法，扣取稅款，並依第九十二條規定繳納之：．．．二、機關、團體
    事業或執行業務者所給付之薪資、利息、租金、佣金、權利金、競技、競賽或機
    會中獎之獎金或給與、執行業務者之報酬，及給付在中華民國境內無固定營業場
    所及營業代理人之國外營利事業之所得。」「前條各類所得稅款，其扣繳義務人
    及納稅義務人如左：．．．二、薪資、利息、租金、佣金、權利金、．．．及給
    付在中華民國境內無固定營業場所或營業代理人之國外營利事業之所得，其扣繳
    義務人為機關、團體之主辦會計人員、事業負責人及執行業務者：納稅義務人為
    取得所得者。」「非中華民國境內居住之個人，或在中華民國境內無固定營業場
    所之營利事業，有第八十八條規定各類所得時，扣繳義務人應於代扣稅款之日起
    十日內，將所扣稅款向國庫繳清，並開具扣繳憑單，向該管稽徵機關申報核驗。
    」「扣繳義務人已依本法扣繳稅款，而未依第九十二條規定之期限按實填報或填
    發扣繳憑單者，除限期責令補報或填發外，應按扣繳稅額處百分之二十之罰鍰，
    但最低不得少於一千五百元；逾期自動申報或填發者，減半處罰。．．．」分別
    為行為時所得稅法第八十八條第一項第二款、第八十九條第一項第二款、第九十
    二條第二項及同法第一百十四條第二款所明定。而所得稅法第九十二條第二項所
    稱之「代扣稅款」之日，係指同法第八十八條「給付時．．．扣取稅款」之日，
    此自該二條文規定之連貫性可見。查原告為展碁公司之負責人，於該公司八十六
    年三月七日至十二月三十一日間給付國外營利事業權利金所得時，原未依法代扣
    稅款，嗣於未經檢舉及稽徵機關進行調查前，自動補行代扣稅款繳納完竣，並已
    申報之事實，為原告所自認。原告既未依法於為給付時扣繳，縱事後補行扣繳申
    報，亦屬未依所得稅法第九十二條第二項規定之期限為之，而應依所得稅法第一
    百十四條第二款規定處罰。又行政罰係就各行為依法律規定分別為處罰，不生刑
    罰吸收關係與連續犯從一處斷之問題。而本件僅就原告未依限申報部分為處罰，
    亦無司法院大法官議決釋字第五○三號解釋所謂「違反作為義務之行為，同時構
    成漏稅行為之一部或係漏稅行為之方法而處罰種類相同者，如從其一重處罰已足
    達成行政目的時，即不得再就其他行為併予處罰」可言。原告主張其已於實際代
    扣稅款之日起十日內向國庫繳清代扣稅款並為申報，未違反所得稅法第九十二條
    第二項規定期限；又其未依規定扣繳稅款及未依規定期限填報或填發扣繳憑單行
    為，依司法院大法官議決釋字第五○三號解釋意旨，僅得依所得稅法第一百十四
    條第一項第一款未依規定扣繳稅款，處以逃漏稅捐之重度漏稅罰，而不得併罰原
    告未依規定期限填報或填發扣繳憑單之違反作為義務之輕度行為罰；且未依規定
    扣繳稅款先行階段之重度漏稅行為之處罰（漏稅罰），已吸收後階段輕度未申報
    核驗行為之處罰（行為罰），而為「單純一罪」，未依規定扣繳稅款部分既經稅
    捐稽徵法第四十八條之一予以免除，自不應依一百十四條第一項第二款處罰；另
    本件多次給付係基於同一合約所為，應依刑法連續犯規定以一罪論云云，均無可
    採。
三、本件被告依行為時所得稅法第八十八條第一項第二款、第八十九條第一項第二款
    、第九十二條第二項、第一百十四條第二款規定及財政部七十七年十二月十九日
    台財稅第七七○三九二六八三號函釋，按扣繳稅額處以百分之十罰鍰，原非無見
    。惟查所得稅法第一百十四條第二款已於九十年一月三日修正公布為：「扣繳義
    務人已依本法扣繳稅款，而未依第九十二條規定之期限按實填報或填發扣繳憑單
    者，除限期責令補報或填發外，應按扣繳稅額處百分之二十之罰鍰。但最高不得
    超過二萬五千元，最低不得少於一千五百元；逾期自動申報或填發者，減半處罰
    。」本件裁罰處分既未確定，而法律又已修正，依首開規定，原告之行為，自得
    依九十年一月三日修正之新法予以裁處，從而原告聲明求為撤銷一再訴願決定及
    原處分，即無不合，應予准許。
四、據上論結，原告之訴為有理由，依行政訴訟法第九十八條第三項前段，判決如主
    文。
中      華      民      國     九十     年      三      月    二十九    日
                         臺 北 高 等 行 政 法 院  第 一 庭
                                           審 判 長 法  官  鄭忠仁
                                                    法  官  林育如
                                                    法  官  楊莉莉
右為正本係照原本作成。
如不服本判決，應於送達後二十日內，向本院提出上訴狀並表明上訴理由，如於本判
決宣示後送達前提起上訴者，應於判決送達後二十日內補提上訴理由書（須按他造人
數附繕本）。
中      華      民      國     九十     年      三      月    二十九    日
                                                    書記官  黃舜民
附表：
  違章處分書編號        罰鍰金額        原處分機關復查決定日期及文號
                                    （財政部台北市國稅局財北國稅法字第）
  000000000000號       528,285元        88.06.00    00000000號
  000000000000號       540,089元        88.06.00    00000000號
  000000000000號       197,163元        88.06.00    00000000號
  000000000000號        93,332元        88.06.00    00000000號
  000000000000號       412,849元        88.06.00    00000000號
  000000000000號       349,736元        88.06.00    00000000號
  000000000000號       199,441元        88.06.00    00000000號
  000000000000號     1,289,345元        88.06.00    00000000號


司法院資訊處製作；財團法人民間司法改革基金會備份。
